臺灣臺中地方法院民事判決
109年度訴字第3721號
原      告  楊登勝  
訴訟代理人  張蓁騏律師
被      告  邱惠如  
訴訟代理人  何品廉  
上列當事人間請求減少價金事件，本院於民國111年7月29日言詞
辯論終結，判決如下：
    主      文
原告之訴及假執行之聲請均駁回。
訴訟費用由原告負擔。
    事實及理由
一、按訴狀送達後，原告不得將原訴變更或追加他訴，但擴張或
    減縮應受判決事項之聲明者，不在此限，民事訴訟法第255
    條第1項第3款定有明文。經查，原告起訴時原聲明第1項為
    ：「被告應給付原告新臺幣（下同）2,551,796元，及自起
    訴狀繕本送達翌日起至清償日止，按週年利率5％計算之利息
    」（見本院卷第11頁）；嗣於訴狀送達後，更正該項聲明為
    ：「被告應給付原告2,567,796元，及自民國110年1月15日
    起至清償日止，按週年利率5％計算之利息」（見本院卷第30
    9頁）。核原告增加請求被告給付之金額部分，屬擴張應受
    判決事項之聲明；其更正遲延利息起算日部分，則屬減縮應
    受判決事項之聲明，均於法無違，應予准許。
二、原告主張：被告前於購屋網站刊登出售坐落臺中市○○區○○○
    段00000○號建物（即門牌號碼臺中市○○區○○路00巷00號2樓
    房屋）及其坐落基地（即同段2664地號土地應有部分100000
    分之681，下與前開房屋合稱系爭房屋）之廣告，內容登載
    系爭房屋之坪數為59.47坪（下稱系爭廣告）。嗣訴外人即
    原告之配偶王榆琁閱覽系爭廣告後通知原告，原告遂聯繫被
    告洽談看屋及系爭房屋買賣事宜，經磋商後，兩造合意成立
    買賣契約，約定由原告向被告購買系爭房屋，買賣價金為15
    ,100,000元，買賣坪數為59.47坪，並於109年7月21日、109
    年7月22日分別簽立「房屋土地買賣定金收據（下稱系爭收
    據）」、「不動產買賣契約書（下稱系爭買賣契約）」，嗣
    原告已依約給付上開買賣價金完畢。詎原告於交屋後發現系
    爭房屋實際面積僅有163.37平方公尺，換算後坪數為49.42
    坪，較約定坪數短少10.05坪，且系爭房屋有多處漏水，始
    知系爭房屋有坪數短少、漏水之瑕疵，依民法第354條第1項
    規定，被告就前開瑕疵應負瑕疵擔保責任。爰依民法第359
    條規定，請求減少價金2,567,796元（坪數短少部分減少2,5
    51,796元、漏水部分減少16,000元），並依民法第179條規
    定，請求被告返還該等價金等語。並聲明：㈠被告應給付原
    告2,567,796元，及自110年1月15日起至清償日止，按週年
    利率5％計算之利息。㈡願供擔保，請准宣告假執行。
三、被告則以：被告固曾於購屋網站刊登系爭廣告，然因被告不
    會換算坪數，乃暫登載系爭房屋之坪數為59.47坪。惟原告
    已於兩造簽約前之109年7月21日至系爭房屋確認過屋況，翌
    （22）日兩造簽約前，原告亦已詳實閱覽由廖秀專地政士製
    作之系爭買賣契約，而知悉兩造買賣標的範圍係以系爭房屋
    於地政機關登記之面積為準。原告既係於確認系爭買賣契約
    各項約定後始於系爭買賣契約簽名、用印，即可知兩造約定
    之買賣標的範圍係以系爭房屋於地政機關登記之面積為準，
    系爭房屋並無短少坪數之情事。又兩造點交系爭房屋時，系
    爭房屋並無漏水瑕疵，縱使系爭房屋嗣後有發生漏水情事，
    亦係因原告自行裝修系爭房屋或地震所導致，被告自不負瑕
    疵擔保責任，是原告請求減少系爭房屋之買賣價金，應無理
    由等語，資為抗辯。並聲明：㈠原告之訴及假執行之聲請均
    駁回。㈡如受不利判決，願供擔保，請准宣告免為假執行。
四、得心證之理由：
　㈠原告主張被告前於購屋網站刊登出售系爭房屋之系爭廣告，
    內容登載系爭房屋之坪數為59.47坪，嗣兩造於109年7月21
    日、109年7月22日分別簽立系爭收據、系爭買賣契約，原告
    並已給付15,100,000元予被告，及原告前向被告提起詐欺告
    訴，經臺灣臺中地方檢察署檢察官為不起訴處分，原告提起
    再議後，經臺灣高等檢察署臺中檢察分署檢察官處分駁回其
    再議等事實，業據其提出系爭房屋登記謄本、系爭廣告截圖
    、系爭收據、系爭買賣契約等為證（見本院卷第17至30頁）
    ，且為被告所不爭執，並經本院調取臺灣臺中地方檢察署10
    9年度偵字第33389號、臺灣高等檢察署臺中檢察分署110年
    度上聲議字第275號刑事卷宗核閱無訛，堪信為真實。
　㈡原告主張系爭房屋有坪數短少之瑕疵，買賣價金應減少2,551
    ,796元，為無理由：
　⒈原告主張兩造成立系爭買賣契約時，有就系爭房屋之坪數為5
    9.47坪達成合意等語，為被告所否認，並以前詞置辯。經查
    ，被告前於購屋網站刊登出售系爭房屋之系爭廣告，內容登
    載系爭房屋之坪數為59.47坪，為兩造所不爭執。又系爭廣
    告登載之坪數換算後約為197平方公尺（計算式：59.47坪×3
    .3058平方公尺／坪＝196.59平方公尺，小數點以下四捨五入
    ），固高於系爭房屋登記謄本所示之主建物建物面積77.95
    平方公尺、附屬建物面積陽台11.46平方公尺、露台18.55平
    方公尺、花台0.57平方公尺（見本院卷第17頁）。惟系爭買
    賣契約第1條已約定：「不動產標示及買賣權利範圍（以下
    稱買賣標的，如有不符或未詳盡，以地政機關登記為準）」
    （見本院卷第24頁），且詳實記載系爭房屋登記謄本所示之
    建物（包含主建物及附屬建物）與土地面積，兩造並於系爭
    買賣契約簽名、用印，是由兩造前開約定可知，兩造係約定
    以「系爭房屋登記謄本所示之內容」作為買賣標的範圍。
　⒉證人即地政士廖秀專到庭具結證稱：「（問：兩造簽約當日
    是否有談到坪數？）沒有」、「（問：系爭買賣契約上之地
    號與坪數是由何人書寫？）我會請賣方（按即被告）提出權
    狀，再由我按照權狀上面的記載填載在系爭買賣契約上，讓
    兩造審閱系爭買賣契約，確認無誤後簽名」、「（問：兩造
    簽約當日，被告是否有說過簽約內容以系爭房屋權狀登記之
    資料為準等語？）我不太有印象，但一般代書的簽約習慣都
    是以房屋登記資料為準」等語（見本院卷第197至198頁）。
    由廖秀專前開證述可知，原告簽立系爭買賣契約前，確實已
    詳閱系爭買賣契約之內容。復衡諸證人即原告之配偶王榆琁
    到庭具結證稱：原告跟我有於109年7月21日去看系爭房屋等
    語（見本院卷第154頁），可知原告簽訂系爭買賣契約前已
    曾查看系爭房屋之狀況，堪認原告係於確認系爭房屋之格局
    、配置均符合自己之需求後，始決定向被告購買系爭房屋，
    參諸系爭廣告登載之坪數換算後約為197平方公尺，與系爭
    房屋登記謄本所示主建物加計附屬建物之總面積108.53平方
    公尺（計算式：77.95＋11.46＋18.55＋0.57＝108.53），二者
    面積差距達88.47平方公尺（計算式：197－108.53＝88.47）
    ，即約26.8坪（計算式：88.47÷3.058＝26.76，小數點第1位
    以下四捨五入），倘若兩造確有達成系爭房屋面積應符合系
    爭廣告登載坪數之合意，則原告至系爭房屋看屋時，應可發
    現系爭房屋實際面積與系爭廣告登載之坪數有明顯之落差，
    而無可能貿然決定購買系爭房屋，並於當日交付定金予被告
    。
　⒊再參諸原告自承其職業為房屋仲介（見本院卷第336頁），則
    原告不但應十分熟悉房屋買賣之流程，並對於不動產交易習
    慣上係以地政機關登記之內容為準、不動產買賣契約之書面
    約定為認定當事人合意內容之重要依據等節，知之甚詳，且
    基於其身為房屋仲介之專業要求，其應充分具備閱覽、了解
    土地及建物登記謄本所載內容之能力，又在我國民間關於土
    地、房屋之交易慣以「坪」作為面積計算單位，地政機關則
    以「平方公尺」作為面積計算單位，而面積又屬土地、房屋
    交易至關重要事項之情形下，原告應具備「坪」、「平方公
    尺」2種不同面積單位之換算能力，並對於大致對應之換算
    結果具有相當之敏銳度。基此，倘若兩造確有就系爭房屋之
    坪數為系爭廣告登載之坪數即59.47坪達成合意，則原告查
    閱系爭房屋謄本上登記之面積時，應會發現系爭廣告上登載
    之坪數換算為平方公尺後，遠多於系爭房屋登記謄本上標示
    之建物面積，並會於簽約當日當場向被告反映系爭房屋坪數
    短少之問題，然由廖秀專前開證述，可知兩造簽約當日均未
    談及系爭房屋坪數之問題，是本件顯難僅憑系爭廣告遽認兩
    造有就「系爭房屋應符合系爭廣告登載之坪數即59.47坪」
    一節達成合意。
　⒋此外，證人王榆琁固具結證稱：「（問：有無看過系爭廣告
    ？）有，這是109年7月20日我看到的，我跟原告說我要去看
    房子，原告跟我於109年7月21日去看房子」、「（問：購買
    系爭房屋動機為何？）3房2廳59坪，我當時在看60坪左右的
    房子」、「（問：談系爭房屋之買賣時計算面積單位為何？
    ）以坪數計算。是我們告訴被告在售屋網上看到系爭房屋是
    59坪、1坪26萬，想說能不能以1坪25萬計算，被告沒有說話
    ，就問我們『那你們要用1510萬元買嗎？』，我們想了一下，
    覺得上開坪數以每坪25萬計算後大概也是1500萬元左右，就
    說好」等語（見本院卷第154至155頁）。然依前開說明，倘
    若原告與王榆琁購買房屋之動機確係為尋覓格局為3房2廳、
    面積約60坪之房屋，則依原告身為房屋仲介之專業及經驗，
    應可輕易判斷系爭房屋實際面積並不符合其等之要求，而無
    可能斷然決定向被告購買系爭房屋，是王榆琁前開證述是否
    屬實，已屬有疑。復衡諸王榆琁證稱其未看過系爭買賣契約
    ，於兩造簽約當日亦未到場等語（見本院卷第153頁），可
    知王榆琁並未參與兩造簽訂系爭買賣契約之過程，顯見王榆
    琁並不知悉兩造最終成立買賣契約之條件、內容為何，是僅
    憑王榆琁前開證述，仍難遽認兩造簽訂系爭買賣契約時，有
    就系爭房屋之坪數為59.47坪達成合意。基此，兩造既係約
    定以「系爭房屋登記謄本所示之內容」作為買賣標的範圍，
    則系爭房屋即無原告所指坪數短少之瑕疵，原告依民法第35
    9條規定，主張系爭房屋買賣價金應減少2,551,796元，並依
    民法第179條規定，請求被告返還該等價金，即屬無據。
　㈢原告主張系爭房屋有漏水之瑕疵，買賣價金應減少16,000元
    ，為無理由：
　⒈原告主張被告交屋時，系爭房屋有多處漏水瑕疵等語，為被
    告所否認，是依民事訴訟法第277條前段規定，應由原告就
    前開利己事實負舉證之責任。經查，證人蔡明邑具結證稱：
    我在109年6月至8月期間有看到被告出售系爭房屋之公告，
    我有聯絡被告看屋，當時沒有印象有看到牆面有滲水或漏水
    之狀況等語（見本院卷第199頁），由蔡明邑前開證述，可
    知其曾於原告向被告購買系爭房屋相近時間至系爭房屋查看
    屋況，然當時並未發現系爭房屋有漏水之瑕疵，是兩造點交
    系爭房屋時，系爭房屋有無原告所指漏水瑕疵，已有疑問。
　⒉觀諸原告所提出之估價單、保固書（見本院卷第97至99頁）
    ，固可知悉原告曾於109年11月22日僱工施作系爭房屋高壓
    灌注抓漏、外牆防水工程，並支出工程費用16,000元，核與
    證人王榆琁具結證稱：原告係於110年1月21日入住系爭房屋
    ，原告前於109年9月間有發現系爭房屋小間臥室靠窗戶的牆
    壁會漏水、有壁癌，所以有請人來抓漏等語（見本院卷第15
    4頁）大致相符，惟由前開保固書記載：「滲水原因：因地
    震產生牆壁裂縫導致滲水」等語（見本院卷第99頁），可知
    前開牆壁滲水之情形係因地震所致，然該滲水瑕疵究係於被
    告交屋前已存在或於被告交屋後始發生，仍有疑義。
　⒊本院於110年2月1日會同兩造勘驗系爭房屋，勘驗結果發現：
    ⑴系爭房屋主臥室馬桶沖水時，馬桶下緣會流出污水；⑵系爭
    房屋餐廳、浴室排水時，廚房排水孔會冒水並漫延至周遭地
    板；⑶系爭房屋牆壁、油漆、地板有剝落現象等情事，固有
    勘驗筆錄、勘驗照片在卷足稽（見本院卷第125至145頁）。
    惟觀諸被告提出之交屋前、後照片（見本院卷第167至175頁
    ），可知原告於簽訂系爭買賣契約後，曾大幅裝修系爭房屋
    ，則系爭房屋前開滲水、油漆剝落等情事究係因原告自行裝
    修系爭房屋所致，或於兩造點交系爭房屋前已存在，亦屬有
    疑。
　⒋經本院依原告聲請函請財團法人臺灣營建研究院鑑定系爭房
    屋有無原告所指之漏水瑕疵及該等瑕疵發生之原因，該院回
    覆略以：於110年7月30日至系爭房屋辦理初勘時，原告已將
    系爭房屋之漏水瑕疵全部修復完畢，故無法判斷系爭房屋因
    漏水瑕疵而減損之交易價值為若干等語，有該院函文在卷可
    稽（見本院卷第253頁）。基此，原告既已於鑑定前將系爭
    房屋之漏水瑕疵全部修復完畢，則本件顯無從再經由鑑定方
    式確認被告交屋時系爭房屋有無漏水瑕疵存在及該等瑕疵發
    生之原因，原告既未提出其他證據證明系爭房屋於兩造點交
    時有其所指漏水瑕疵，則原告此部分主張，即非可採。從而
    ，原告主張系爭房屋有漏水瑕疵，而依民法第359條規定，
    請求減少系爭房屋買賣價金16,000元，並依民法第179條規
    定，請求被告返還該等價金，即無理由。
五、綜上所述，原告依民法第359條規定，請求減少系爭房屋買
    賣價金2,567,796元，並依民法第179條規定，請求被告返還
    該等價金，及自110年1月15日起至清償日止之法定遲延利息
    ，為無理由，應予駁回。原告之訴既經駁回，則其假執行之
    聲請即失所附麗，爰併予駁回。
六、本件事證已臻明確，兩造其餘攻擊、防禦方法及所提證據，
    經審酌均於判決結果無影響，爰不予逐一論駁，併此敘明。
七、訴訟費用負擔之依據：民事訴訟法第78條。
中　　華　　民　　國　　111 　年　　8 　　月　　31　　日
                  民事第二庭　審判長法　官  呂麗玉
                                    法　官  江奇峰
                                    法　官  鄭百易
上正本係照原本作成。
如對本判決上訴，須於判決送達後20日內向本院提出上訴狀。如
委任律師提起上訴者，應一併繳納上訴審裁判費。
中　　華　　民　　國　　111 　年　　8 　　月　　31　　日
                                    書記官 唐振鐙